【裁判字號】    92,自,320
【裁判日期】    920603
【裁判案由】    偽造文書等
【裁判全文】
臺灣臺中地方法院刑事判決                          九十二年度自字第三二號
    自  訴  人  甲○○
    被      告  丙○○
右列被告因偽造文書案件，經自訴人提起自訴，本院判決如左：
    主  文
丙○○無罪。
    理  由
一、自訴意旨略以：被告丙○○於民國九十年十一月間，向自訴人甲○○遊說，聲稱
    其擅長珠寶設計，若以現金採購小珠寶零件，再依其設計圖樣加工而成小珠寶成
    品，可有新台幣（下同）上千萬元之年營業額，建議由自訴人出資五十萬元，被
    告以八十七件成品折抵三十萬元為資金，以五對三之比例合夥經營小珠寶生意，
    自訴人乃於九十年十一月十六日、二十七日、二十九日將五十萬元陸續匯入被告
    之帳戶中，八十七件成品亦交由被告保管，並由被告負責經營合夥生意，每月可
    支領四萬五千元之薪資；至九十一年一月二十二日被告稱五十萬元現金已全部用
    完，須再增資，自訴人不答應，合夥即告終止，九十一年七月六日兩造進行清算
    ，惟被告提不出帳簿，伊即提起民事訴訟請求，在民事訴訟中被告才提出帳簿，
    該帳簿經自訴人細閱結果，發現有數項登載不實：被告自行列入乾股二十萬元
    、九十年十一月十七日進貨三十七萬五千七百六十二元都沒有收據，且所買之
    貨品與之前八十七件折抵股金之成品類似，被告應係以其陳年之存貨換取股金、
    合夥關係至九十一年一月二十二日已終止，被告薪水最多只能領兩個月九萬元
    ，其卻多領了兩個月，共領十八萬元、被告並未僱用丁○○，卻記載支付丁○○薪水四個月薪資十二萬五千元、被告於九十一年一月四日對自訴人謊稱遭黑
    道逼債，恐被限制自由，無法經營合夥生意，欲向自訴人借二十萬元還債，自訴
    人誤信而借之，詎被告事後既不錢還在帳簿中記載該二十萬元係合夥所借。因認
    被告涉有偽造帳簿及詐欺（借二十萬元部分）之罪嫌云云。
二、按犯罪事實，應依證據認定之，無證據不得推定其犯罪事實，又不能證明被告犯
    罪者，應諭知無罪之判決，刑事訴訟法第一百五十四條、第三百零一條第一項分
    別定有明文。本件訊之被告丙○○，堅詞否認有偽造帳簿及詐欺之行為，辯稱：
    合夥之事業約定由伊負責經營，伊確實有僱用丁○○，並委託乙○○從緬甸買進
    三十餘萬元之貨材，但依習慣沒有收據，又伊與自訴人洽談合夥時，自訴人主動
    要給伊乾股二十萬元，後來伊請自訴人再增資，自訴人不願意，伊即自己向自訴
    人借二十萬元增資，伊從未向自訴人騙稱係遭黑道逼債等語。
三、經查，自訴人就前揭合夥之事實曾向臺灣臺中地方法院檢察署檢察官告訴被告
    背信及侵占，而經該署檢察官以九十一年度偵字第一八六一○號為不起訴處分，
    自訴人提起再議，復經台灣高等法院臺中分院檢察署檢察長以九十一年度上聲議
    字第八三四號駁回確定，此有該案之處分書二份附卷可稽，自訴人對於丁○○
    領取薪資部分，曾向本院提起自訴謂被告與丁○○共同竊盜（九十二年度自字第
    二二九號），本院查證丁○○確實有受僱於被告，而判決渠二人無罪，此有該案
    判決書一份在卷可佐，證人丁○○稱：「（問：被告找甲○○合夥之事你是否
    知情？）知道，我都有陪同到場」、「（問：他們當時怎麼說？）陳小姐沒資金
    ，甲○○出五十萬元，陳小姐拿出珠寶折抵三十萬，充作股金，甲○○還同意給
    陳小姐二十萬的乾股」（參本院九十二年五月二十七日審判筆錄），而按兩造自
    合夥迄今尚未分過利潤，且被告提出帳簿亦在自訴人質疑甚至因此交惡之時，其
    應可預見合夥關係已無法再繼續，是其在帳簿中偽載乾股二十萬元，並無任何實
    益可言，依常情其應無故意虛載之必要，自訴人稱：「（問：被告說遭黑道逼
    債這些話時，還有誰在場聽到？）沒有」（參本院九十二年五月六日訊問筆錄）
    ，丁○○稱：「（問：丙○○向甲○○借二十萬的事情，你知道嗎？）知道，我
    先找張先生說公司沒有資金，請他增資，他不願意，後來陳小姐自己去找他，過
    程如何我不清楚，後來這筆錢確實有進帳」、「（問：聽過自訴人提及被告欠黑
    道二十萬元被逼債的事情？）我不知道，如果有這回事，我每天與陳小姐在一起
    工作就應該會知道」（參本院九十二年五月二十七日審判筆錄），足徵自訴人此
    部分所指尚無證據可資證明，又被告既負責經營合夥事業，其自有權為金錢之調
    度，其既確實向自訴人借得該二十萬元充作自己之增資，則其在帳簿上為借入該
    二十萬元之記載，尚無不妥之處，被告以三十七萬五千七百六十二元購買四十
    三件貨材部分，業經被告於帳簿中詳列其品名及價錢（參自訴人提出之帳簿影本
    ），並有被告提出之四十三件貨材照片可證（置於本院證物袋中），該些照片內
    容經與被告當初出資之八十七件成品型錄（自訴人所提出）比對結果，並不相同
    ，自訴人亦自承有看過該四十三件現貨，只是與八十七件成品很類似在卷（參本
    院九十二年五月八日訊問筆錄），顯見被告並非未進貨而在帳簿中虛列支出，雖
    然該些進貨並無收據，但非能因此謂被告之記載不實，合夥關係何以在九十一
    年一月二十二日即告終止，自訴人並未舉證證明，其雖謂九十一年七月六日其與
    被告在某餐廳清算時，被告曾以餐巾紙寫薪資九萬元，然被告否認薪資僅為九萬
    元，而按本件合夥既未定有存續期限，兩造亦未明確表示於何時退夥，被告尚於
    九十一年一月四日向自訴人借二十萬元增資，合夥事業於增資後短期內亦無不能
    完成之情形，是該合夥應無在九十一年一月二十二日即告終止之理由，今被告依
    合夥約定領取九十年十一月至九十一年二月之薪資共十八萬元，並無何不法之處
    。綜上所述，本院認自訴人所述均係臆測牽強之詞，其與被告間應屬民事之糾葛
    問題，與刑法之偽造文書或詐欺罪之構成要件不符。此外，復查無任何積極證據
    足資證明被告有何自訴人所指之犯行，依右揭條文規定，自應為被告為無罪之諭
    知。
據上論斷，應依刑事訴訟法第三百四十三條、第三百零一條第一項，判決如主文。
中      華      民      國    九十二    年      六      月      三      日
                                        法  官  李  秋  娟
右正本證明與原本無異。
如不服本判決，應於判決送達後十日內向本院提出上訴狀，上訴於臺灣高等法院臺中
分院( 須附繕本 )。
                                        書記官
中      華      民      國    九十二    年      六      月      三      日


司法院資訊處製作；財團法人民間司法改革基金會備份。
